【裁判字號】    99,上,293
【裁判日期】    990629
【裁判案由】    清償借款
【裁判全文】
臺灣高等法院民事判決                   99年度上字第293號
    上  訴  人  丁○○原名為.
    訴訟代理人  蔡調彰律師
    被  上訴人  有限責任淡水第一信用合作社
    法定代理人  丙○○
    訴訟代理人  乙○○
                葉建偉律師
                李永然律師
    上  一  人
    複  代理人  李宗瀚律師
上列當事人間清償借款事件，上訴人對於中華民國99年2月2日臺
灣士林地方法院98年度訴字第1463號第一審判決提起上訴，本院
於99年6月15日言詞辯論終結，判決如下：
    主  文
上訴駁回。
第二審訴訟費用由上訴人負擔。
    事實及理由
一、被上訴人主張：原審共同被告陳詠心（原名陳妍筑）邀上訴
    人為連帶保證人，於民國95年12月13日簽立借據，向被上訴
    人借款新臺幣（下同）600萬元，約定借款期限至110年12月
    22日止，自95年12月22日起至96年12月21日止按月付息，自
    96年12月22日起至110年12月22日止則平均攤還本息。如未
    按期攤還本息時，無需催告即視為全部到期，並應自逾期之
    日起，按借款利率加付遲延利息，另自逾期之日起6個月以
    內者按借款利率10%，逾期超過6個月部分按借款利率20%計
    付違約金。其於96年12月12日與陳詠心雖另立增補契約，同
    意寬限還本期限至97年12月21日，惟陳詠心自96年12月22日
    起即未清償本息，借款視為全部到期，並應給付其利息（當
    時年利率為年息3.2%）及違約金。嗣其對陳詠心聲請強制執
    行，經分配受償後，尚餘本金2,242,432元、97年1月23日至
    98年6月22日之違約金44,818元，共計2,287,250元及自98年
    6月23日起至清償日止之利息及違約金未受清償，爰依消費
    借貸及連帶保證之法律關係，起訴請求：上訴人應與陳詠心
    連帶給付2,287,250元，及其中2,242,432元自98年6月23日
    起至清償日止按年息3.2%計算利息，並自98年7月24日起至
    清償日止，在6個月以內按上開利息之10%，超過6個月部分
    ，按上開利息之20%計算違約金。經原審判決被上訴人勝訴
    ，上訴人不服，提起上訴（陳詠心受敗訴部分則未聲明不服
    ），被上訴人答辯聲明：上訴駁回。
二、上訴人則以：上訴人之友人謝曜新以其從事房屋仲介之朋友
    陳詠心因購買台北縣三芝鄉○○街8號1、2、3樓連同地下室
    別墅，需辦理貸款50萬元始能完成移轉登記為由，邀其擔任
    連帶保證人。其於95年12月13日雖在上訴人提供之借據上保
    證人欄簽名，惟該借據之借貸金額、期限、利率欄等，均因
    尚未核貸而為空白，該借貸金額亦非陳詠心所填，被上訴人
    並未於買賣完成及實際核貸時與其再行對保確認，其從未同
    意擔保600萬元，是保證契約尚未合致，且被上訴人當日並
    無交付借款，借貸契約亦未成立等語答辯，上訴聲明：(一)原
    判決廢棄；(二)被上訴人在第一審之訴駁回。
三、不爭執事項：
  (一)陳詠心欲向被上訴人借款，以上訴人為連帶保證人，共同於
    95年12月13日簽立借據。
  (二)被上訴人嗣於95年12月22日貸款600萬元予陳詠心，陳詠心
    自96年12月22日起未依約清償利息，自97年12月22日起未依
    約攤還本金及利息，借款視為全部到期，並應給付被上訴人
    利息（當時年利率為年息3.2%）及違約金。被上訴人乃對陳
    詠心聲請強制執行，經分配受償後，尚餘本金2,242,432元
    、97年1月23日至98年6月22日之違約金44,818元，共計2,28
    7,250元及自98年6月23日起至清償日止之利息及違約金尚未
    受清償，有交易明細表、傳票、取款憑條及臺灣士林地方法
    院民事執行處97年度執字第39768號執行金額計算書分配表
    為證（見原審卷第8頁、本院卷第181、115-120頁）。
四、被上訴人主張陳詠心因購屋亟需資金，邀上訴人擔任連帶保
    證人，向其借款600萬元，提出借款申請書、買賣契約、借
    據及徵信資料為證（本院卷第103-111頁），上訴人固坦承
    於95年12月13日確在借據連帶保證人欄上簽名，惟以前詞置
    辯，經查：
  (一)上訴人先是辯稱：陳詠心僅告知欲向銀行借款50萬元，嗣改
    稱告知借款金額為100萬元，其方願意作保，其於95年12月
    13日在借據上簽名時，借貸金額、期限、利率等欄位均為空
    白，該借貸金額並非陳詠心所填，其未同意擔保600萬元，
    兩造意思表示尚未合致云云，所述擔保金額前後已有不一，
    而據證人即系爭借款承辦人員甲○○證稱：借款600萬元是
    事先與主債務人講好的，95年12月8日經副總經理核准，同
    年月13日當天由主債務人與上訴人一起對保，其拿空白借據
    給主債務人看，借據上之600萬元金額為主債務人自己填寫
    並簽名蓋章，接著交給上訴人看，上訴人看完後就簽名蓋章
    ，借款期間、計息方式及帳戶號碼須待客人確定事實上撥款
    時間才能決定，有向主債務人及上訴人解釋等語（見本院卷
    第84頁背面、85頁），所言時序核與借據「借款人」欄所載
    對保時間為95年12月13日10時40分，「連帶保證人」欄之對
    保時間則為95年12月13日10時45分一節堪稱相符，上訴人所
    辯借據上借款金額於其簽名時尚為空白云云，實屬可疑。又
    依一般金融機構放款流程，乃由客戶申請，經金融機構審核
    ，談妥借款金額後通知對保、設定抵押，最後方撥款，亦據
    甲○○證述在卷，參諸被上訴人所提本件貸款申請評估資料
    ，陳詠心係於95年11月1日即向被上訴人申請借款600萬元，
    並提出其買受上開房地，總價金750萬元之買賣契約書，而
    依該買賣契約書所約定價金尾款即為600萬元，嗣經被上訴
    人徵信評估後於12月8日核准照估價貸放600萬元，此為上訴
    人所不爭執，則本件貸款金額自申請至核准始終為600萬元
    ，從無提及50萬元或100萬元。上訴人為成年人，已具社會
    閱歷，其應邀為友人之友人保證，理應先瞭解陳詠心之購買
    房價若干，須貸款若干，以評估擔任保證人之風險，經同意
    保證後，始進行對保手續，縱借據之借款金額果為空白，亦
    必然當場會向被上訴人確認金額，豈可能未加求證即貿然於
    空白借據上簽章，何況上訴人所陳50萬元或100萬元，實與
    北部購屋貸款動輒數百萬元以上差異甚大，又豈可能任意聽
    信債務人片面之言而不加以求證，上訴人稱其未同意擔保陳
    詠心之600萬元借款云云，自難採信。至上訴人稱系爭借據
    之期限、利率等欄位為空白乙節，則據證人甲○○證稱：借
    款期間、計息方式及帳戶號碼須待客人確定事實上撥款時間
    才能決定，有向主債務人及上訴人解釋等語，衡情上訴人應
    無必要隱暪該等事項日後茲生困擾，而上訴人既願負擔連帶
    保證責任，當對其權利義務事項詳加瞭解，若有疑問，亦不
    可能率然對保簽名，自無上訴人所稱意思表示尚未合致之情
    。
  (二)上訴人又稱被上訴人未於95年12月13日簽立借據時，將借款
    金額撥付陳詠心，被上訴人與陳詠心間尚未成立消費借貸關
    係云云，然被上訴人嗣於95年12月22日業將600萬元匯至陳
    詠心於該行庫之帳戶，有被上訴人所提放款支出傳票、轉帳
    收入傳票在卷可稽（見本院卷第45-46頁），此為上訴人所
    不爭執，則被上訴人與陳詠心間之消費借貸關係已成立，上
    訴人徒以被上訴人於訂約時未交付借款為由，爭執借貸契約
    尚未成立，顯有誤會。
  (三)被上訴人主張陳詠心自96年12月22日起未依約清償利息，自
    97年12月22日起未依約攤還本金及利息，借款視為全部到期
    ，並應給付被上訴人利息（當時年利率為年息3.2%）及違約
    金，經強制執行分配受償後，尚餘本金2,242,432元、97年1
    月23日至98年6月22日之違約金44,818元，共計2,287,250元
    及自98年6月23日起至清償日止之利息及違約金尚未受清償
    ，有臺灣士林地方法院民事執行處97年度執字第39768號執
    行金額計算書分配表為證（見原審卷第8頁），此為上訴人
    所不爭，堪信為真。上訴人既為陳詠心與被上訴人間借貸契
    約之連帶保證人，業如上述，則被上訴人請求其應就上開債
    務負連帶清償責任，應為有理。
五、綜上所述，被上訴人依消費借貸及連帶保證法律關係請求上
    訴人應與陳詠心連帶給付2,287,250元，及其中2,242,432元
    自98年6月23日起至清償日止按年息3.2%計算之利息，並自9
    8年7月24日起至清償日止，在6個月以內按上開利息之10%，
    超過6個月部分，按上開利息之20%計算之違約金，為有理由
    ，應予准許。原判決為上訴人敗訴判決，經核於法並無不合
    。上訴論旨求予廢棄改判，為無理由，應予駁回。
六、本件法律關係已經明確，兩造其餘主張及舉證，無礙本院判
    斷，爰不再一一論述，附此敘明。
七、據上論結，本件上訴為無理由。依民事訴訟法第449條第1項
    、第78條，判決如主文。
中    華    民    國    99    年    6     月    29    日
                    民事第九庭
                        審判長法  官  黃熙嫣
                              法  官  林玲玉
                              法  官  陳玉完
正本係照原本作成。
如不服本判決，應於收受送達後20日內向本院提出上訴書狀，其
未表明上訴理由者，應於提出上訴後20日內向本院補提理由書狀
（均須按他造當事人之人數附繕本）上訴時應提出委任律師或具
有律師資格之人之委任狀；委任有律師資格者，另應附具律師資
格證書及釋明委任人與受任人有民事訴訟法第466條之1第1項但
書或第2項（詳附註）所定關係之釋明文書影本。如委任律師提
起上訴者，應一併繳納上訴審裁判費。
中    華    民    國    99    年    7     月    2     日
                              書記官  鎖瑞嶺
附註：
民事訴訟法第466條之1（第1項、第2項）：
對於第二審判決上訴，上訴人應委任律師為訴訟代理人。但上訴
人或其他法定代理人具有律師資格者，不在此限。
上訴人之配偶、三親等內之血親、二親等內之姻親，或上訴人為
法人、中央或地方機關時，其所屬專任人員具有律師資格並經法
院認為適當者，亦得為第三審訴訟代理人。

司法院資訊處製作；財團法人民間司法改革基金會備份。
